臺灣臺北地方法院刑事判決　　　　　　 94年度交易字第106號
公　訴　人　臺灣臺北地方法院檢察署檢察官
被　　　告　丁○○
上列被告因業務過失傷害案件，經檢察官提起公訴（九十三年度
偵字第一五二一八號），本院判決如下：
    主    文
丁○○從事業務之人，因業務上之過失傷害人，處有期徒刑伍月
，如易科罰金以佰元折算壹日。
    犯罪事實
一、丁○○為職業小客車（即計程車）駕駛，平日以駕駛車號一
    五六－ＢＣ號計程車載運不特定之乘客為業，為從事駕駛業
    務之人。丁○○於民國九十三年二月二十七日下午十一時十
    分許，駕駛上開車號計程車沿台北市○○路由西往東方向直
    行行駛，於行經台北市○○區○○路、汀州路交岔路口時，
    本應注意汽車在道路上行駛時，聞有救護車之警號，不論該
    警號來自何方，均應立即避讓，而依當時情形又非不能注意
    ，竟疏未注意當時適有丙○○（已由檢察官另為不起訴處分
    確定）駕駛車號軍Ｈ－一００六一號三軍總醫院救護車上載
    劉雄飛、甲○○沿汀州路由南往北方向，鳴警號（即開警報
    器、亮警示燈）行駛至該路口，而未立即避讓，而在前述交
    岔路口與丙○○駕駛之救護車發生撞擊，使乘坐該部救護車
    之劉雄飛、甲○○因遭此撞擊而分別受有腦幹出血合併腦室
    內出血、頭部外傷合併腦挫傷及頭皮撕裂傷（約十三公分長
    ）（以上為劉雄飛所受傷害）、頭部外傷合併腦震盪、右下
    肢瘀傷、胸壁挫傷（甲○○部分）等傷害。
二、案經甲○○訴由台北市政府警察局中正第二分局（以下稱中
    正二分局）移送台灣台北地方法院檢察署檢察官偵查起訴。
    理    由
壹、程序部分：
  按「被害人之法定代理人或配偶，得獨立告訴。」刑事訴訟法
  第二百三十三條第一項定有明文，查本件被害人甲○○為另一
  被害人劉雄飛之配偶，此有其二人戶役政資料附本院卷可稽，
  而甲○○於九十三年六月二十五日在警局表明代其配偶對被告
  提出業務過失傷害之告訴（偵查卷第十八頁正面偵訊筆錄參照
  ），核諸上開法條規定，甲○○以劉雄飛配偶之身分，就劉雄
  飛受有前開傷害部分獨立提出本件告訴，自屬合法；又告訴人
  甲○○係分別於九十三年五月二十四日及同年六月二十五日就
  其自己所受傷害部分及其配偶劉熊飛所受傷害部分提出告訴，
  有偵訊筆錄二份在卷可稽（偵查卷第三三頁反面偵訊筆錄及前
  揭第十八頁正面偵訊筆錄參照），其提出告訴之時間距其明知
  被告對其及其配偶劉雄飛為業務過失傷害之同年二月二十七日
  ，尚未逾六個月之告訴期間，是告訴人甲○○於本件所提出之
  告訴為合法，應先敘明。
貳、實體部分：
  一、證據之認定：
    本件全程到庭實行公訴之檢察官係以下列證據做為認定被告
    有前開犯行之證據，資先討論檢察官所提出之上開證據，有
    無證據能力：
    (一)證人乙○○之證言：
      證人乙○○於警詢、檢察事務官詢問時，就其目睹本件車
      禍發生經過之供述（偵查卷第十頁交通事故談話紀錄表、
      第八一頁詢問筆錄），係本件被告以外之人在本件審判程
      序外所為之供述，依刑事訴訟法第一百五十九條第一項之
      規定，前述供述原則上不具證據能力。惟證人乙○○已於
      本院九十四年六月十日審理時以證人之身分到庭，並在具
      結負擔偽證罪心理處罰之狀態下，由檢察官及被告對其進
      行交互詰問之情形下而為證述，又其在本院所為證述內容
      與其之前所為前開供述內容相同，則證人乙○○在本院前
      開期日審理時所為證述，因已經過具結，且由被告對其行
      使憲法保障之對質詰問權（司法院大法官會議第五八二號
      解釋參照），且與其之前之陳述內容相同，在本件訴訟上
      ，本院當認其在本院審判中所為前開證述，在理論上屬於
      「較好的證據」，而認為其前開在本院審理時所為之證述
      有證據能力（王兆鵬教授著刑事訴訟法講義(二)一書第二六
      一頁，二００三年四月二版第一刷參照）。
  (二)、道路交通事故調查報告表、現場圖、補充資料表：
    1.上開文書證據（偵查卷第六頁至第七頁、第十一頁至第十
      二頁）均屬到場處理本件車禍之警員，依現場情形所為之
      書面紀錄，核其本質，乃為被告以外之人於審判外之書面
      陳述，依刑事訴訟法第一百五十九條第一項之規定，不具
      證據能力；且前述證據性質上雖為公務員職務上所製作之
      紀錄文書，但既為針對本件車禍個案作成，即與刑事訴訟
      法第一百五十九條之四第一款所示，可經常處於可受公開
      檢查（Public Inspection）之狀態，設有錯誤，甚易發
      現而予及時糾正之例行性紀錄文書有間（該條款立法理由
      參照），是非刑事訴訟法第一百五十九條之四第一款所謂
      得成為傳聞例外之公文書，而不能依此規定取得證據能力
      。
    2.再按被告以外之人於審判外之陳述，雖不符前四條之規定
      ，而經當事人於審判程序同意作為證據，法院審酌該言詞
      陳述或書面陳述作成時之情況，認為適當者，亦得為證據
      ，刑事訴訟法第一百五十九條之五第一項亦定有明文。考
      其立法理由為「．．．二、按傳聞法則的重要理論依據，
      在於傳聞證據未經當事人之反對詰問予以核實，乃予排斥
      。惟若當事人已放棄對原供述人之反對詰問權，於審判程
      序表明同意該等傳聞證據可作為證據，基於證據資料愈豐
      富，愈有助於真實發見之理念，此時，法院自可承認該傳
      聞證據之證據能力。三、由於此種同意制度係根據當事人
      的意思而使本來不得作為證據之傳聞證據成為證據之制度
      ，乃確認當事人對傳聞證據有處分權之制度。為貫徹本次
      修法加重當事人進行主義色彩之精神，固宜採納此一同意
      制度，作為配套措施。然而吾國尚非採澈底之當事人進行
      主義，故而法院如認該傳聞證據欠缺適當性時（例如證明
      力明顯過低或該證據係違法取得），仍可予以斟酌而不採
      為證據，爰參考日本刑事訴訟法第三百二十六條第一項之
      規定，增設本條第一項。」，而前開法條中所謂「同意作
      為證據使用」之意思，在屬於訴訟當事人之檢察官部分，
      因檢察官係具有法律專業之人，自然明瞭「同意證據使用
      」之法律上效果；惟在被告部分，如被告未選任律師為辯
      護人，且其非有研修法律之背景（在訴訟上絕大多數之被
      告屬於此種），故其對於「同意證據使用」之法律上效果
      並不清楚，此時做為中立裁判者之法院，為善盡對被告之
      照料義務，更重要者為保障被告依憲法第十六條所享有之
      訴訟權其中之『充分防禦權』（司法院大法官會議釋字第
      五八二號解釋意旨參照），裁判者在詢問其是否同意將某
      一證據做為證據使用時，應就(1)該等證據係裁判者要用來
      證明何種訴訟上之待證事實及(2)被告如同意使用該等證據
      ，在訴訟上將會發生如何之法律上效果一併對被告加以說
      明，如此方能落實法院依「正當法律程序」審判之憲法概
      念（司法院大法官會議釋字第三八四號解釋意旨參照）。
    3.又被告於本件行準備程序及審理時，經本院向其闡明前述
      證據內容之意義及該證據在本件訴訟上使用之法律效果後
      ，被告同意將前開道路交通事故調查報告表、現場圖、補
      充資料表作為證據使用（本院九十四年四月二十七日準備
      程序筆錄及同年六月十日審判筆錄參照），且本院審酌前
      述書面陳述，自外部觀之，乃警員基於專業知識所繪製，
      且未敘述被告有所過失等事實，而具有相當之中立性，是
      其作成過程並無不適當之情形；又對於「被告所駕駛之營
      業小客車確實有於前述時地發生車禍，且現場跡證如圖所
      示」之待證事實，具有相當之關聯性，是本院認依刑事訴
      訴法第一百五十九條之五第一項之規定，前述道路交通事
      故現場圖、道路交通事故調查報告表、補充資料表，既經
      檢察官與被告同意作為證據使用，且無任何不適當作為證
      據之情形，即在前開待證事實範圍內有證據能力。
  (三)、三軍總醫院附設民眾診療服務處（以下稱三軍總醫院）就
      被害人二人受有前開傷害出具之診斷書：
    1.三軍總醫院所出具之診斷書（偵查卷第三七頁後第二張【
      被害人劉雄飛部分】、第三八頁【被害人甲○○部分】為
      負責為被害人診斷傷勢之醫師，依其所見所為之證明文書
      ，核其本質，乃為被告以外之人於審判外之書面陳述，依
      刑事訴訟法第一百五十九條第一項之規定，不具證據能力
      ；且前述證據性質上雖為從事業務之人於業務上所製作之
      證明文書，但既為針對本件車禍個案作成，即與刑事訴訟
      法第一百五十九條之四第二款所示，乃通常業務過程不間
      斷、有規律而準確之記載，且有其他業務人員足以校對其
      正確性，無預見日後可能會被提供作為證據之偽造動機之
      例行性業務文書有間（該條款立法理由參照），是非刑事
      訴訟法第一百五十九條之四第二款所謂得成為傳聞例外之
      業務文書，而不能依此規定取得證據能力。
    2.依照本院前述對於刑事訴訟法第一百五十九條之五第一項
      規定適用上之說明，被告於本件行準備程序及審理時，經
      本院向其闡明該證據內容之意義及該證據在本件訴訟上使
      用之法律效果後，被告同意將前開診斷書作為證據使用（
      前揭筆錄參照），而本院審酌前述書面陳述，自外部觀之
      ，乃醫師基於專業知識所作成，且未敘述車禍經過、肇事
      者何人等事實，而具有相當之中立性，是其作成過程並無
      不適當之情形；又對於「被害人二人曾因本件車禍受有前
      開傷」之待證事實，具有相當之關聯性，是本院認依刑事
      訴訟法第一百五十九條之五第一項之規定，前述三軍總醫
      院出具之前開二紙診斷證明書，既經檢察官、被告同意作
      為證據使用，且無任何不適當作為證據之情形，即「在證
      明被害人二人確實於本件車禍中受有前開傷害」之範圍內
      具有證據能力。
  (四)、被告所駕駛汽車與丙○○所駕駛救護車之車損相片：
  　　檢察官所提出由員警所拍攝本件被告所駕駛計程車與丙○○所駕駛救護車之車損相片（偵查卷第四四頁至第四六頁
      參照），係由機械（照相機）所拍攝，非屬供述證據，並
      無傳聞法則之適用，且與被告、丙○○二人所駕駛汽車受
      損部位之待證事實有關聯性，自有證據能力。
  (五)、證人丙○○之證言：
    1.證人丙○○於警詢、檢察事務官訊問時，就其駕駛上開車
      號救護車，在前述時地與被告所駕駛汽車發生本件車禍之
      供述，係本件被告以外之人在本件審判程序外所為之供述
      ，依刑事訴訟法第一百五十九條第一項之規定，前述供述
      原則上不具證據能力。
    2.依照本院前開對於刑事訴訟法第一百五十九條之五第一項
      規定適用上之說明，本件於本院九十四年四月二十七日行
      準備程序時，先對被告告知－「你沒有請律師，法院要告
      訴你如果你認為不用傳救護車駕駛丙○○到法院來作證，
      那麼我們就要引用丙○○之前在警察局還有檢察事務官詢
      問時所講他開著救護車通過肇事地點的時候有開警報器並
      且有開警示燈，如果是這樣子你也認為不用傳訊證人丙○○來作證？」，被告回答：「是的，我同意法院告訴我的
      權利。」，也就是本件向被告告知(1)本院將以證人丙○○
      前開供述用以證明其於前述時地駕駛前開車號救護車開著
      警報器、警示燈通過肇事地點與被告發生本件車禍、(2)被
      告如同意將其前開供述做為證據使用，在訴訟上會產生對
      其有在前開時地駕駛汽車與丙○○所駕駛救護車發生本件
      交通事故之法律效果等情後，被告同意將該等證據做為證
      據使用（當日準備程序筆錄參照），被告復於本院九十四
      年六月十日審理時再一次同意將證人丙○○前開供述作為
      證據使用，且本院審酌證人前開供述，自外部觀之，乃基
      於其發生本件車禍事故之親身經歷所為陳述，並無受到外
      力干擾或壓力，故無不適當之情形；又對於檢察官所主張
      「丙○○駕駛前開車號救護車行經肇事地點時，有鳴警報
      器、開警示燈」之待證事實，具有相當之關聯性，是本院
      認依刑事訴訴法第一百五十九條之五第一項之規定，前述
      證人丙○○前開供述，既經檢察官及被告同意作為證據使
      用，且無任何不適當作為證據之情形，即在證明前開待證
      事實之範圍內，有證據能力。
  二、被告在本院審理中固不否認有於上揭時間，駕駛前開車號
      汽車在前述地點與證人丙○○所駕駛救護車發生本件道路
      交通事故之事實，核與證人丙○○此部分之供述及卷內之
      道路交通事故調查報告表、道路交通事故現場圖、補充料
      表等書證暨前述車損相片顯示之情節相符，惟就本件道路
      交通事故之發生矢口否認有任何過失，辯稱：我沒有聽到
      救護車之聲音，也沒有看到救護車過來，是救護車撞我，
      不是我去撞救護車云云，經查：
    (一)證人乙○○於本院九十四年六月十日審理時證稱其於前述
      案發時間，在莒光路、和平西路口之中油加油站擔任工讀
      生，其聽到救護車之警鈴聲，就跑出來大馬路看，結果看
      到救護車與計程車相撞，當天馬路上車子不多，附近也有
      路燈，當時附近並不熱鬧，環境安靜，救護車之聲音很大
      聲，救護車上之閃光燈是閃著的（當日審判筆錄參照），
      則由證人乙○○上開供述以觀，本件車禍發生之前，丙○○所駕駛救護車的確有鳴警號，即開警報器、亮警示燈通
      過前述地點，而前述肇事地點於案發當時，車流量不大，
      環境也相當安靜，路口又有路燈，救護車之警鈴聲又很大
      聲，則被告駕駛車輛經過該路口，本即應依注意依道路交
      通安全規則第一百零一條第六款規定對丙○○駕駛之救護
      車實施立即避讓，而依當時情形又非不能注意，被告竟疏
      未注意立即避讓，貿然通過該路口，其就本件事故之發生
      有過失甚為明確。
    (二)而被害人劉雄飛、甲○○亦因本件事故受有前開傷害，有
      記載其二人受有前開傷害，由三軍總醫院出具之診斷證明
      書二紙在卷可稽，被害人劉雄飛、甲○○所受傷害與被告
      之上開過失行為間自有相當因果關係。
    (三)因此，被告雖以前揭情詞置辯，尚難認為可採，本件事證
      明確，被告之犯行堪以認定。
貳、論罪科刑之法律適用：
  按被告丁○○為從事駕駛業務之人，已有如前述，其因有前述
  駕駛上之過失，而使被害人甲○○、劉雄飛受傷之行為，核係
  犯刑法第二百八十四條第二項前段之業務過失傷害罪。被告以
  一過失行為而使二被害人受傷，為想像競合犯，依刑法第五十
  五條規定，應從告訴人劉雄飛所受傷害較重部分處斷。被告於
  肇事後，於警員前往告訴人劉雄飛就醫之醫院處理時，在其上
  開犯行未為任何有偵查犯罪職權之公務員已知悉前，不逃避接
  受裁判而當場向警員自首，承認其為肇事人，有中正二分局交
  通分隊員警填載之自首調查報告表一份附卷可稽（偵查卷第十
  三頁參照），是被告既已向該管公務員申述犯罪事實，而不逃
  避接受裁判，已合於刑法第六十二條前段所定對於未發覺之犯
  罪自首而接受裁判之要件，應依該條規定減輕其刑。爰審酌被
  告其智識程度、品行、過失程度、犯罪對被害人劉雄飛、甲○○所受傷害及其犯後態度等一切情狀，本院認全程到庭實行公
  訴之檢察官向本院對被告具體求處判處有期徒刑五月，要與被
  告之犯行相當，爰依檢察官之具體求刑，對被告量處如主文所
  示之刑，並諭知易科罰金之折算標準。
據上論斷，應依刑事訴訟法第二百九十九條第一項前段，刑法二
百八十四條第二項前段、第五十五條、第六十二條前段、第四十
一條第一項前段，罰金罰鍰提高標準條例第一條前段、第二條，
判決如主文。
本案經檢察官黃紋綦到庭執行職務
中　　華　　民　　國　　94　　年　　6 　　月　　22　　日
                  刑事第九庭審判長法  官  葉建廷
                                  法  官  林怡秀
                                  法  官  葉珊谷
以上正本證明與原本無異。
檢察官、被告如不服本判決，應於送達後10日內向本院提出上訴
狀（告訴人甲○○如不服本判決，應向檢察官提出聲請，由檢察
官斟酌是否提起上訴，不得直接向本院提起上訴，且上訴期間之
計算，係以檢察官收受本判決之時間為準，並非以告訴人收受本
判決之時間為準）。
                                  書記官  彭雅慧
中　　華　　民　　國　　94　　年　　6 　　月　　22　　日
附錄本案論罪科刑法條全文：
中華民國刑法第二百八十四條：
因過失傷害人者，處六月以下有期徒刑、拘役或五百元以下罰金
，致重傷者，處一年以下有期徒刑、拘役或五百元以下罰金。
從事業務之人，因業務上之過失傷害人者，處一年以下有期徒刑
，拘役或一千元以下罰金，致重傷者，處三年以下有期徒刑、拘
役或二千元以下罰金。
